行　政　法　院　判　決　　　　　　　　　　　　　八十七年度判字第一二三七號
　　原　　　告　甲○○
　　被　　　告　經濟部中央標準局
右當事人間因發明專利申請事件，原告不服行政院中華民國八十七年二月二十七日台
八十七訴字第○八八五二號再訴願決定，提起行政訴訟，本院判決如左︰
　　主  文
原告之訴駁回。
　　事  實
緣原告於民國八十四年四月二十八日以其「房屋避震系統」係於建築物下方預留大於
建築物地板面積之地基孔，建築物下端固設一基礎板，基礎板下端設複數滾珠，建築
物周邊與地基孔內周面間設數彈性元件，使建築物於地震時能與大地隔離而具緩衝作
用等情，向被告申請發明專利。案經編為第00000000號審查、再審查，不予
專利，發給八十六年六月十日（）台專（陸）○六○○七字第一二二一九三號專利
再審查審定書。原告不服，乃循序提起行政訴訟，茲摘兩造訴辯意旨於次：
原告起訴意旨略謂︰一、本件避震系統內所用的滾珠與彈簧雖與「被告駁回本人之發
明專利的發明相同」，但是滾珠與彈簧難道是那件發明所獨有的嗎？被告不可據此駁
回本人專利之申請。二、被告所用以駁回原告專利的發明中，有一項嚴重缺點，即地
震後採用該發明的房屋不會回到原處。假設在某地震後，所有房屋道路向東移動了三
十公分，可是該房子卻不動，試問如此在土地上、交通上會產生多大的困擾，此即該
發明未見採用的原因，原處分不無違誤，為此請判決將一再訴願決定併予撤銷等語。
被告答辯意旨略謂︰一、本案「房屋避震系統」係於建物下端預留有大於建物地板面
積之地基孔，於建物下端固設有一基礎板，基礎板下端設有滾珠，並於建物與地基孔
之間設數彈性元件，使地震時，建物能與大地隔離及具緩衝作用而不損壞者。二、按
專利法「稱發明者，謂利用自然法則之技術思想之高度創作。」又「發明係運用申請
前既有之技術或知識，而為熟習該項技術者所能輕易完成時」，仍不得依本法申請取
得發明專利。經查本案申請前已有專利公報第一九八七三九號「隔絕地震動能之免震
建築法及其結構」專利案（以下稱引證案）。該引證案係在建築物與地基之間加設多
數支撐隔絕層，並在兩相鄰之支撐隔絕層間及支撐隔絕層與地基之間介設多數個滾珠
或滾珠軸承，其已揭露本案基礎板與地基間設置「滾珠」之技術；又該引證案之支撐
隔絕層另加設連桿避震器由緩衝彈簧吸收大地因地震傳來之動能，其亦已揭露本案建
物與地基孔間之「彈性元件」之技術。本案與引證案相較，引證案有具體詳細之構造
揭露，而本案僅揭露基本之滾珠與吸震彈性元件之概念，其滾珠如何設置？彈性元件
如何設置？並無更具體詳細之圖式說明，故本案屬基本概念，應為運用申請前既有之
技術或知識，而為熟習該項技術者所能輕易完成者，尚非技術思想之高度創作，不符
前揭發明專利要件。依專利法第十九條及第二十條第二項規定，應不予專利。原告歷
經向經濟部提起訴願及向行政院提起再訴願，經核其理由均不足採，仍維持被告之處
分，其又再訴稱前引證案之假設性問題云云，然並無更積極及具體之技術說明本案應
具專利性之理由。本案再審查不予專利之處分並無違法，其訴訟無理由，敬請判決駁
回原告之訴等語。
　　理  由
按稱發明者，謂利用自然法則之技術思想之高度創作，為專利法第十九條所規定。又
同法第二十條第二項規定，發明係運用申請前既有之技術或知識，而為熟習該項技術
者所能輕易完成時，雖無同條第一項所列情事，仍不得申請取得發明專利。本件原告
於八十四年四月二十八日以其「房屋避震系統」向被告申請發明專利，被告再審查結
果以八十二年一月二十一日公告之第00000000號「隔絕地震動能之免震建築
法及其結構」發明專利案（以下稱引證案）係於建築物與地基間加設多數支撐隔絕層
，並於兩相鄰之支撐隔絕層及支撐隔絕層與地基間介設數個滾球或滾珠軸承。本案於
基礎板與地基間設置滾珠之技術已為引證案所揭示；引證案之支撐隔絕層加設連桿避
震器，由緩衝彈簧吸收大地傳來之動能，亦揭露本案於建築物周邊與地基孔內周面間
設彈性元件之技術；本案運用申請前既有之技術或知識，而為熟習該項技術者所能輕
易完成，當非技術思想之高度創作，不予專利，揆諸首揭規定，洵無不合。原告訴稱
：滾珠元件、彈性元件能避震，引證案將之運用於房屋結構，亦非發明云云，惟查原
告所稱：引證案僅係理想，迄未見實際運用等情，核與本案得否申請取得發明專利之
認定無涉，而本案僅揭露基本之滾珠與吸震彈性元件之概念，並未具體說明其設置，
實屬基本概念而為熟習該項技術者所能輕易完成，即與發明專利要件不符。原告前開
主張尚非可採。至所提美國土木工程學會聯絡書信及原告撰寫論文影本均不足據為本
件應准予發明專利之論據。綜上所述，本件原處分核無違誤。一再訴願決定遞予維持
，俱無不合。原告起訴論旨為無理由，應予駁回。
據上論結，本件原告之訴為無理由，爰依行政訴訟法第二十六條後段，判決如主文。
中    華    民    國     八十七      年      六      月     二十五      日
                    行 政 法 院 第 四 庭
                                審 判 長 評  事      吳　　　仁
                                         評  事      林  清  祥
                                         評  事      劉  鑫  楨
                                         評  事      吳　錦　龍
                                         評  事      林  家  惠
右  正  本  證  明  與  原  本  無  異
                                         法院書記官  張  惠  美
中    華    民    國     八十七      年      六      月     二十六      日
